【裁判字號】    85,台上,3131
【裁判日期】    850628
【裁判案由】    過失致人於死
【裁判全文】
最高法院刑事判決                              八十五年度台上字第三一三一號
    上  訴  人  甲○○
    選任辯護人  陳義雄律師
                薛西全律師
                盧世欽律師
右上訴人因過失致人於死案件，不服台灣高等法院高雄分院中華民國八十四年九月三
十日第二審判決（八十四年度交上訴字第一二八號，起訴案號：台灣高雄地方法院檢
察署八十四年度偵字第九八六號），提起上訴，本院判決如左：
    主  文
上訴駁回。
    理  由
按刑事訴訟法第三百七十七條規定，上訴於第三審法院，非以判決違背法令為理由，
不得為之。是提起第三審上訴，應以原判決違背法令為理由，係屬法定要件。如果上
訴理由並未依據卷內訴訟資料，具體指摘原判決不適用何種法則或如何適用不當，或
所指摘原判決違法情事，顯與法律規定得為第三審上訴理由之違法情形，不相符合時
，均應認其上訴為違背法律上之程式，予以駁回。本件上訴人甲○○上訴意旨略以：
上訴人駕駛營業大貨車至無號誌交岔路口時速為四、五十公里，並未超過肇事路段之
車速限制六十公里，上訴人已減速慢行，發生後車禍主要原因係李森陽駕駛大貨車未
讓幹線道車先行引起，原判決對於上訴人於車禍發生協助被害人送醫，偵審時態度良
好坦承不諱，與被害人之家屬達成民事和解，配偶患病無業，子女年幼等情狀，均未
予審酌，且依上訴人自身以外之事由，如「砂石車超速橫行，視人車生命如草芥，危
害交通安全」，「為遏止砂石車橫衝直撞肆無忌憚作風」等政策性理由，作為不予諭
知緩刑之理由，有判決不載理由之違法云云。惟查：上訴人對車禍之發生，於檢察官
偵查時，問其：「車禍發生有無過失﹖」答稱：「有，在十字路口有過失」（見偵查
卷第四頁正面），台灣省高屏澎區車輛行車事故鑑定委員會鑑定意見略以：「一李森
陽駕駛大貨車支線未讓幹線道車先行為肇事主因。二甲○○駕駛大貨車未注意車前狀
況為肇事次因」（見原審卷第十六頁、第十七頁），原判決乃於理由內說明：「按行
經無號誌之交岔路口，應減速慢行，作隨時停車之準備；又汽車行駛時，駕駛人應注
意車前狀況，並隨時採取必要之安全措施，道路交通安全規則第九十三條第一項第四
款、第九十四條第三項分別定有明文。查右揭肇事地段，為紅綠燈號誌失靈不亮之交
岔路口，上訴人駕駛營業大貨車途經該地段，本應注意減速慢行稍作停讓，或作隨時
停車之準備，且依當時情形，又無不能注意之情形，其能注意，竟疏於注意減速慢行
亦未停讓，仍以時速四、五十公里之速度快速通過，因而肇事致人於死，其有過失，
至為明顯。雖被害人李森陽駕駛上開大貨車，行經燈號失靈之交岔路口，亦未充分注
意左右來車及未讓幹線道車先行，為本件車禍肇事之主因，但上訴人之過失行為與之
併存，而為危害發生之原因，上訴人自仍應負過失責任」。原判決量刑，已依刑法第
五十七條對於上訴人過失程度，已與被害人家屬和解及其他一切情狀，予以審酌，且
記載於判決理由內，即無上訴理由所指理由不備之違法情形。況量刑輕重，係屬事實
審法院得依職權自由裁量之事項，苟已斟酌刑法第五十七條各款所列情狀而未逾越法
定刑度，自不得遽指為違法。至緩刑之宣告，除應具備刑法第七十四條所定條件外，
並須有可認為以暫不執行刑罰為適當之情形，始得為之，亦屬法院裁判時得依職權自
由裁量之事項，原判決於理由內已說明：第一審以不能證明上訴人今後開車能遵守交
通規則，非無再犯之虞，作為不予宣告緩刑之理由，經核甚為妥適等語，係事實審法
院職權之行使，並非專以上訴人本身以外之事由，為不宣告緩刑之理由，均不得執為
第三審上訴之理由。上訴違背法律上之程式，應予駁回。本件從程序上不合法予以駁
回，請求本院予以宣告緩刑，自無從審酌，併此明。
據上論結，應依刑事訴訟法第三百九十五條前段，判決如主文。
中      華      民      國    八十五    年      六      月    二十八    日
                              最高法院刑事第二庭
                                  審判長法官  施  文  仁
                                        法官  陳  炳  煌
                                        法官  張  淳  淙
                                        法官  洪  文  章
                                        法官  莊  登  照
      右正本證明與原本無異
                                              書  記  官
中      華      民      國    八十五    年      七      月     二       日


司法院資訊處製作；財團法人民間司法改革基金會備份。
